【裁判字號】    97,上訴,2863
【裁判日期】    971231
【裁判案由】    違反毒品危害防制條例
【裁判全文】
臺灣高等法院臺中分院刑事判決        97年度上訴字第2863號
上  訴  人  臺灣彰化地方法院檢察署檢察官
被      告  乙○○
上列上訴人因被告違反毒品危害防制條例案件，不服臺灣彰化地
方法院97年度訴字第2130號中華民國97年10月9日第一審判決(起
訴案號：臺灣彰化地方法院檢察署97年度毒偵字第2104號），提
起上訴，本院判決如下：
    主  文
原判決撤銷。
乙○○施用第一級毒品，累犯，處有期徒刑伍月，如易科罰金，
以新臺幣壹仟元折算壹日。
    犯罪事實
一、乙○○前因施用毒品案件，經觀察、勒戒後，認無繼續施用
    毒品之傾向，於民國87年12月22日執行完畢，並由臺灣彰化
    地方法院檢察署檢察官以87年度偵字第5493號為不起訴處分
    確定。其於 82年5月29日曾因竊盜罪，經臺灣彰化地方法院
    以82年度易字第444號判處有期徒刑4月，緩刑 2年確定；82
    年7月9日因違反麻醉藥品管理條例案件，經臺灣彰化地方法
    院以82年度易字第1491號判處有期徒刑 4月確定，並經撤銷
    上開緩刑，上開 2罪嗣定應執行刑為有期徒刑6月；83年8月
    13日又因違反肅清煙毒條例案件，經臺灣彰化地方法院以83
    年度訴緝字第88號判處有期徒刑3年2月確定，並與上開定應
    執行刑有期徒刑6月之部分接續執行， 83年9月7日入監執行
    ，84年9月8日假釋出監並付保護管束；87年3月5日復因違反
    肅清煙毒條例，經臺灣彰化地方法院以 86年度訴字第942號
    判處應執行有期徒刑3年8月確定，並撤銷上開假釋，應執行
    殘刑2年3月6日，而與上開經判處應執行有期徒刑 3年8月部
    分接續執行，87年5月31日入監執行， 90年2月2日再度假釋
    出監並付保護管束；92年10月23日復因竊盜罪，經本院以92
    年度上易字第1720號判處有期徒刑4月確定；93年1月12日，
    另因施用第一級、第二級毒品案件，經臺灣彰化地方法院檢
    察署檢察官聲請強制戒治並提起公訴，嗣經臺灣彰化地方法
    院以92年度訴字第1402號判處有期徒刑1年及8月，定應執行
    為有期徒刑 1年6月確定，再經撤銷上開假釋，應執行殘刑3
    年1月3日，並與上開經判處有期徒刑 4月及定應執行刑有期
    徒刑 1年6月之部分接續執行，嗣上開定應執行刑有期徒刑1
    年 6月之部分（即臺灣彰化地方法院以92年度訴字第1402號
    判決)，經減刑後再定應執行刑為有期徒刑9月，於96年12月
    25日縮短刑期假釋付保護管束，於97年1月1日因假釋付保護
    管束期滿未經撤銷，視為徒刑已執行完畢。至其強制戒治部
    分，則於93年1月9日，因毒品危害防制條例修正實施而予以
    釋放。詎其仍不知警惕，另基於施用第一級毒品海洛因之犯
    意，於97年4月20日中午12時許，在彰化縣員林鎮○○街106
    巷69號處，以將第一級毒品海洛因摻水置入針筒內注射手臂
    之方式，施用第一級毒品海洛因 1次。嗣彰化縣警察局刑警
    大隊接獲他人檢舉乙○○於出監後，又再度施用海洛因，經
    警查詢發現乙○○有多起施用毒品之前科，懷疑乙○○確有
    再度施用海洛因之犯行，乃向臺灣彰化地方法院聲請搜索票
    ，並於97年4月22日下午2時45分許，持搜索票至乙○○之彰
    化縣員林鎮○○里○○街115號之住所搜索，乙○○見狀，
    於警員尚未執行搜索前，即主動向警員自白其有上開施用海
    洛因之犯行，嗣經警採尿送驗亦檢出嗎啡陽性反應。乙○○
    並向偵辦之警員供述其上游之販毒者，而經警破獲毒品來源
    。
二、案經彰化縣警察局報請臺灣彰化地方法院檢察署檢察官偵查
    起訴。
    理    由
一、訊據被告乙○○坦承確有於上開時、地，施用第一級毒品海
    洛因之犯行不諱（見原審卷第20頁反面、第35頁反面，本院
    卷第84頁反面)，且其於97年4月22日經警所採取之尿液，送
    鑑驗結果，亦呈嗎啡陽性反應，有彰化縣警察局刑警大隊偵
    三隊委託檢驗尿液代號與真實姓名對照單及詮昕科技股份有
    限公司97年5月6日濫用藥物尿液檢驗報告附卷可稽（見警卷
    第8、9頁），足見被告之自白與事實相符，洵堪採信。
二、按修正毒品危害防制條例就施用毒品者，僅於「初犯」及「
    5 年後再犯」兩種情形，有其追訴條件之限制，即須於初犯
    經觀察、勒戒或強制戒治釋放後， 5年內均無施用毒品之行
    為，始能認其前所實施之觀察、勒戒或強制戒治已足遮斷毒
    癮，而得於 5年後再犯時，再予適用初犯之規定，重行觀察
    、勒戒等程序；倘 5年內已經再犯，被依法追訴處罰，縱其
    第三次（或第三次以上)施用毒品之時間在初犯釋放5年以後
    ，即與「5年後再犯」之情形有別，且因已於「5年內再犯」
    ，顯見其再犯率甚高，原實施觀察、勒戒或強制戒治，已無
    法收其實效，而無 5年戒斷期之存在，自無再經觀察、勒戒
    及強制戒治之必要，應由檢察官逕行起訴（最高法院95年度
    台非字第59號、第65號判決意旨及 95年度第7次刑事庭會議
    決參照）。本件被告曾因施用毒品案件，經觀察、勒戒後，
    認無繼續施用毒品之傾向，於87年12月22日執行完畢，並由
    臺灣彰化地方法院檢察署檢察官以87年度偵字第5493號為不
    起訴處分確定。嗣於 92年8月26日起至同年10月29日止，又
    因施用第一級、第二級毒品案件，經臺灣彰化地方法院檢察
    署檢察官聲請強制戒治並提起公訴，嗣經臺灣彰化地方法院
    於93年1月12日，以92年度訴字第1402號判處有期徒刑1年及
    8 月，應執行有期徒刑1年6月確定，入監執行後，於96年12
    月25日縮短刑期假釋付保護管束，業於97年1月1日因假釋付
    保護管束期滿未經撤銷，視為徒刑業已執行完畢。至其強制
    戒治部分，則於93年1月9日，因毒品危害防制條例修正實施
    而予以釋放，此有臺灣高等法院被告前案紀錄表附卷可稽，
    是被告於 97年4月20日再次施用毒品之犯行，即與觀察、勒
    戒執行完畢釋放後 5年後再犯施用毒品罪之情形有別，自應
    依法論科。
三、按海洛因係毒品危害防制條例所定之第一級毒品，不得非法
    施用。核被告所為，係犯毒品危害防制條例第 10條第1項之
    施用第一級毒品罪。被告為持有第一級毒品之低度行為，應
    為施用之高度行為所吸收，不另論罪。又被告有如犯罪事實
    欄所載之前科，於97年1月1日因假釋付保護管束期滿未經撤
    銷，視為徒刑業已執行完畢，有上開前案紀錄表在卷可按，
    其於受有期徒刑之執行完畢後， 5年內再犯有期徒刑以上之
    罪，為累犯，應依刑法第 47條第1項規定，加重其刑。按毒
    品危害防制條例第17條規定，犯同條例第10條之罪，供出毒
    品來源，因而破獲者，得減輕其刑。查被告經查獲後，主動
    向警員檢舉其毒品來源，並經警員查獲該販毒者等情，業據
    證人即彰化縣刑警大隊偵查佐劉維生於本院證述屬實（見本
    院卷第83頁)，並有彰化縣警察局97年12月2日彰警刑偵三字
    第0970064869號函及所附之警詢筆錄、通聯紀錄等附卷可佐
    （見本院卷第25至75頁），應依毒品危害防制條例第17條規
    定減輕其刑，並與上開累犯部分，先加重其刑後減輕之。
四、原審以被告罪證明確，予以論罪科刑，固非無見，惟按「刑
    法第62條所謂自首，係指犯人在其犯罪未發覺前，向該管公
    務員承認犯罪，而接受裁判而言。所謂發覺，固非以有偵查
    犯罪職權之機關或人員確知其犯罪無誤為必要，祇須有確切
    之根據，對其發生懷疑，將之列為偵查之對象，即得謂為已
    發覺。上訴人自民國87年間起即長期施用毒品，經送觀察、
    勒戒後，猶無法戒絕毒癮，嗣於95年間，又因施用毒品案件
    經臺灣臺中地方法院判刑確定，警方懷疑其有繼續施用毒品
    之惡習，於 97年2月16日持搜索票前往其住處執行搜索，於
    搜索中坦承施用第一級毒品犯行，則警方於其自白前，既已
    對其發生懷疑，將之列為偵查之對象，即已發覺其犯罪，自
    與自首要件不符」（最高法院97年度台上字第4509號判決參
    照）。查，本件係警員接獲檢舉，懷疑被告有施用第一級毒
    品海洛因之犯行，嗣經警員查詢被告之前科資料，發現被告
    有多起施用毒品之前科，乃向臺灣彰化地方法院聲請搜索被
    告之彰化縣員林鎮○○里○○街115號住處，此業經證人劉
    維生於本院證述在卷（見本院卷第83頁），並經本院調閱臺
    灣彰化地方法院97年度聲搜字第1129號卷查核屬實，是警方
    於前往被告之住處搜索前，顯已掌握確切之證據，足以懷疑
    被告確有施用毒品之嫌疑，並將之列為偵查之對象，揆諸上
    開判決意旨，被告雖於警方尚未執行搜索前，即主動告知警
    員其有施用海洛因之犯行，仍與自首要件不符，原審認被告
    係自首犯行，即有未洽，檢察官上訴意旨以此指摘原判決不
    當，為有理由，自應由本院將原判決撤銷改判。爰審酌被告
    曾有施用毒品罪前科，仍再施用本件毒品，惟其對他人權益
    之侵害仍屬有限，於犯後尚知坦承犯行，已有悔意等一切情
    狀，量處如主文所示之刑，並諭知易科罰金之折算標準。
據上論斷，應依刑事訴訟法第369條第1項前段、第364條、第299
條第1項前段，毒品危害防制條例第10條第1項、第17條，刑法第
11條前段、第47條第1項、第41條第1項，判決如主文。
本案經檢察官甲○○到庭執行職務
中    華    民    國    97    年    12    月    31    日
            刑事第十庭    審判長法  官  林  照  明
                                法  官  林  欽  章
                                法  官  蔡  名  曜
以上正本證明與原本無異。
如不服本判決應於收受送達後10日內向本院提出上訴書狀，其未
敘述上訴之理由者，並得於提起上訴後10日內向本院補提理由書
（均須按他造當事人之人數附繕本）「切勿逕送上級法院」。
                                書記官  劉  恒  宏
中    華    民    國    97    年    12    月    31    日
附錄本案論罪科刑法條全文：
毒品危害防制條例第十條
施用第一級毒品者，處六月以上五年以下有期徒刑。


司法院資訊處製作；財團法人民間司法改革基金會備份。
